【裁判字號】    98,重訴,12
【裁判日期】    990318
【裁判案由】    分配表異議之訴
【裁判全文】
臺灣臺南地方法院民事判決              98年度重訴字第12號
原      告  乙○○曹天德之繼.
            丑○○曹天德之繼.
            壬○○曹天德之繼.
            子○○曹天德之繼.
            寅○○曹天德之繼.
            戊○○
            己○○
            卯○○
            癸○○
            丁○○
共      同
訴訟代理人  李家鳳律師
被      告  辛○○
訴訟代理人  禎和律師
被      告  巳○○
            酉○○
            未○○
            丙○○
上四人共同
訴訟代理人  丁士哲律師
複  代理人  謝依良律師
被      告  甲○○
訴訟代理人  林維信律師
複  代理人  庚○○
被      告  申○○
                        號
被      告  午○○
上列當事人間請求分配表異議之訴事件，經本院於民國99年2月
25日言詞辯論終結，判決如下：
    主  文
本院民事執行處於97年11 月26日所製作分配表，應更正為如附
件所示：
一、原分配表表一次序10債權人即被告辛○○之執行費新台幣24
    0,000元應改列在表二編號3分配。
二、原分配表表一次序12第一順位抵押權人中國信託商業銀行股
    份有限公司之本金、利息、違約金債權共計新台幣59,813,2
    26元，應依表一、表二之應有部分比例，在表一次序11分配
    新台幣34,183,259元，另在表二次序4分配新台幣25,629,96
    7元。
三、原分配表表一次序21假扣押債權人原告乙○○、丑○○、壬○○、子○○、寅○○等五人即曹天德之承受訴訟人之假扣
    押債權新台幣8,259,524元，應改列表一次序14分配金額新
    台幣2,285,676元。
四、原分配表表一次序22假扣押債權人原告乙○○、丑○○、壬○○、子○○、寅○○等五人即曹天德之承受訴訟人之假扣
    押債權新台幣3,200,000元，應改列表一次序15分配金額新
    台幣885,543元。
五、原分配表表一次序23假扣押債權人原告戊○○之假扣押債權
    新台幣1,600,000元，應改列表一次序16分配金額新台幣442
    ,772元。
六、原分配表表一次序24假扣押債權人原告己○○之假扣押債權
    新台幣900,000元，應改列表一次序17分配金額新台幣249,0
    59元。
七、原分配表表一次序25假扣押債權人原告卯○○之假扣押債權
    新台幣400,000元，應改列表一次序18分配金額新台幣110,6
    93元。
八、原分配表表一次序26假扣押債權人原告癸○○之假扣押債權
    新台幣690,000元，應改列表一次序19分配金額新台幣190,9
    45元。
九、原分配表表一次序27假扣押債權人原告丁○○之假扣押債權
    新台幣330,000元，應改列表一次序20分配金額新台幣91,32
    2元。
原告其餘之請求均駁回。
訴訟費用新台幣147,344元，由被告辛○○負擔新台幣145,672元
，其餘由原告負擔。
    事實及理由
一、程序部分：
（一）本件被告午○○經合法通知，迄未於言詞辯論期日到場，
      亦未提出書狀為有利於己之主張或陳述，其未到庭核無民
      事訴訟法第三百八十六條所列各款情形，爰依原告之聲請
      ，由其一造辯論而為判決。
（二）本件起訴之原告曹天德在起訴後，於民國（下同）98年12
      月4日死亡，經由其繼承人即原告乙○○、丑○○、壬○○、子○○、寅○○等五人聲明承受訴訟，符合民事訴訟
      法第175條、176條規定意旨，核先陳明。
二、原告方面：
（一）聲明：求為判決：
    (1)鈞院97年度執字第42074號強制執行金額計算書分配表一
      第1土地增值稅、第2中國信託商業銀行股份有限公司執行
      費、第12項第一順位抵押權債權金額應分別減少為新台幣
      （下同）206萬4487元、14萬3220元、3418萬3259元。前
      開減少之154萬7939元、10萬7383元、2562萬9967元應另
      於分配表二分別列入分配。
    (2)分配表一第10項辛○○之執行費應予剔除，並改列為於分
      配表二分配。
    (3)分配表一第15項巳○○票款債權、第16項午○○票款債權
      、第17項酉○○借款債權、第18項未○○票款債權、第19
      項甲○○票款債權、第20項丙○○借款債權均應予以剔除
      不列入分配。
    (4)分配表第21項假扣押債權人曹天德應受分配之金額為825
      萬9524元、分配表第22項債權人曹天德應受分配之金額為
      320萬元、分配表第23項債權人戊○○應受分配之金額為
      160萬元、分配表第24項債權人己○○應受分配之金額為
      90萬元、分配表第25項債權人卯○○應受分配之金額為40
      萬元、分配表第26項債權人癸○○應受分配之金額為69萬
      元、分配表第27項債權人丁○○應受分配之金額為33萬元
      。
（二）陳述：
    一座落台南市○○區○○段14-1地號土地（下稱系爭土地）
      原為債務人申○○、蘇俊銘二人分別共有，各有所有權應
      有部分萬分之5715及萬分之4285，鈞院民事執行處於拍賣
      系爭土地時係定一宗拍賣，拍賣價金為新台幣9458萬8888
      元，於作成系爭分配表時卻依債務人申○○、蘇俊銘二人
      之應有部分比例將土地之拍賣價金9458萬8888元分為5405
      萬7550元及4053萬1338元，並分別作成表一及表二予以分
      配。惟查系爭土地原登記為債務人申○○、張新發二人所
      有，各有所有權範圍萬分之5715及萬分之4285，於80年間
      ，申○○、張新發二人以系爭土地所有權全部設定第一順
      位抵押權予債權人中國信託商業銀行，作為借款之擔保，
      嗣後張新發將其所有系爭土地應有部分萬分之4285移轉登
      記為債務人蘇俊銘所有，依民法抵押權效力之規定，系爭
      第一順位中國信託商業銀行之抵押權追及於蘇俊銘所持有
      之系爭萬分之4285土地持分上，嗣蘇俊銘再以其應有部分
      萬分之4285（即並非系爭土地所有權全部）設定第二順位
      抵押權三千萬元予辛○○，亦即債務人蘇俊銘所有之系爭
      萬分之4285之土地第一順位抵押權人為中國信託商業銀行
      ，第二順位之抵押權人始為辛○○。則對於系爭土地全部
      之土地增值稅、地價稅、第一順位抵押權人中國信託商銀
      之執行費、第一順位抵押權人中國信託商銀之抵押債權等
      債務，自應依債務人申○○、蘇俊銘二人之應有部分比例
      分擔。鈞院執行處分配表並未依抵押物價值及各債權比例
      計算其應分擔之金額，此等分配方法於法未合，且對債務
      人申○○之其他債權人，顯失公平。
    二分配表一第10項債權人辛○○之執行費24萬元部分，辛○○為分配表二蘇俊銘之第二順位抵押債權人而非分配表一
      申○○之債權人，其執行費自應於分配表二分配。被告巳
      ○○、午○○、酉○○、未○○、甲○○、丙○○等人分
      別為被告申○○之女婿、朋友、女兒、胞弟、朋友、妹婿
      ，其等非親即故，且係於本件執行中始提出本票裁定強制
      執行主張借款債務存在聲請併案執行，原告否認其等間確
      有借款債務存在，其等之債權（即分配表一第15至20項所
      列）均應予以剔除不予以分配。
    三強制執行法於85年10月9日修正施行，依上開修正後之規
      定，分配表異議之訴之異議範圍已由原規定之分配債權金
      額之計算及分配次序，修訂擴張為債權本體，且不論是否
      有實體確定力之執行名義，故本件原告自得對被告等人提
      起分配表異議之訴。被告午○○、甲○○與被告申○○間
      之本票裁定為無實體確定力之行名義，並未經實體上權利
      存否之判斷，原告依上開規定對之即有異議權。被告巳○○、酉○○、未○○、丙○○與被告申○○間之支付命令
      雖因被告申○○未於督促程序異議而告確定，惟上開支付
      命令所生與確定判決同一效力之既判力，僅及於渠等之間
      ，蓋債權僅有相對性，並無對世性，對原告等自無既判力
      之可言，原告等依上開規定本即得對渠等間債權是否真正
      而為異議，從而提起分配表異議之訴。再查本件原告等為
      債權人而非債務人，非強制執行法第41條第2項規定規範
      之對象；且若被告申○○對被告巳○○、酉○○、未○○
      、丙○○等人之支付命令確定之債權有異議，因其為對有
      實體確定力之執行名義異議，仍得以同法第14條規定之事
      由，提起分配表異議之訴；由此觀之，債務人本身對有實
      體確定之強制執行名義依法尚得提起分配表異議之訴，對
      於非該執行名義效力所及之原告等債權人，又焉有不得對
      之提起分配表異議之訴之理？
    四按強制執行法第41條分配表異議之訴屬形成之訴，訴訟標
      的為異議權，若原告係以被告參與分配之債權不存在為異
      議權之理由，本質上即寓含有消極確認債權不存在訴訟之
      性質，則參與分配之債權存否乃判斷異議權有無之前提，
      亦即須先審理該債權存否後才就異議權加以判斷，於確認
      該有爭議之債權不存在後，始為剔除該債權於分配表外之
      形成判決，是依舉證責任分配法則，應由主張該債權存在
      之被告負舉證之責。
      (1)本件原告否認被告巳○○、午○○、酉○○、未○○、
        甲○○、丙○○與被告申○○間有消費借貸之合意及交
        付借款之事實，則依舉證分配之原則，被告自應就該消
        費借貸法律關係發生所須具備之特別要件事實，即借貸
        意思表示相互一致及金錢之交付負舉證之責任。
      (2)查被告丙○○所提出之存摺影本為訴外人謝崇慧所有，
        匯款通知單6紙，由訴外人謝崇慧匯款予訴外人聯州通
        運股份有限公司，日期及金額分別為：93年1月20日、3
        00萬元；92年7月16日、500萬元；93年8月2日、300萬
        元；93年9月7日、248萬元；93年9月17日、100萬元；9
        3年10月11日、92萬元，共計新台幣1540萬元，與本件
        被告丙○○主張之票據債權發票人為張新發、被告申○○為背書人，發票日期為民國94年7月30日、金額100萬
        元；94年11月1日、50萬元；94年8月6日、100 萬元；
        95年1月31日、100萬元；95年2月28日、100萬元；95年
        2月6日、50萬元；96年2月27日、100萬元；96年7月31
        日、100萬元；96年8月1日、100萬元；96年8 月6日、
        50萬元，金額共計新台幣850萬元，兩者日期及金額俱
        不相符；且系爭票據債權亦經訴外人（即發票人）張新
        發否認，並對被告據以聲請本件強制執行之鈞院97年度
        司促字第31379號支付命令提出異議，益見被告丙○○
        之主張洵非事實。被告丙○○復主張係將金錢借予被告
        申○○再由申○○借與聯州公司云云，被告並未舉證其
        有借款予申○○之事實，其主張自不足採。
      (3)被告酉○○所提出之證一號銀行往來明細表及匯款委託
        書主張借款予其父申○○再由其父借予聯州公司云云，
        惟查依被告所提出其於永豐商業銀行往來交易明細表固
        有轉帳之記錄，惟並不足以證明係借款予其父被告申○○，實則上開帳戶係被告酉○○借予被告申○○使用；
        而匯款委託書則係被告申○○匯款至聯州通運股份有限
        公司或張瑞娟帳戶，或由訴外人陳建安匯款予張新發，
        衡諸吾人社會交易常情，匯款之原因多端，非僅借款一
        途，上開匯款資料自不足證明係基於借款關係，況上開
        提款之日期金額與被告酉○○據以聲請參與分配之本票
        票據之金額、日期無一相符，足證其主張係臨訟拼湊編
        造而來，不足採信!又查被告據以提出聲請支付命令之
        票據（鈞院97年度司促字第31721號支付命令），其發
        票日期各不相同，票據號碼卻連號，發票人之一張新發
        並對上開支付命令聲明異議，足見上開票據應係被告二
        人勾串製作之假債權，欲藉以參與分配，被告與申○○
        間確無借貸關係存在，至為顯明!再退萬步言，匯款委
        託書係被告申○○匯款至聯州通運股份有限公司或張瑞
        娟帳戶，或由訴外人陳建安匯款予張新發帳戶，縱認係
        借貸關係而匯款，亦係被告申○○與聯州公司之債權債
        務關係，亦不足證被告酉○○與申○○間借款關係存在
        。
      (4)被告未○○提出證二號訴外人謝大剛之郵局、台南市第
        三信用合作社及慶豐銀行存摺，主張交付現金551萬550
        0元借予被告申○○再由申○○借予聯州公司云云，原
        告否認之，且由被告所提之上開存摺影本充其量僅能證
        明訴外人謝大剛有自其上開帳戶提款之情，並無法證明
        其提款有交付未○○，更不足以證明有交付被告申○○
        之事實；況上開提款之日期金額與被告未○○據以聲請
        參與分配之本票票據之金額、日期無一相符，不足採信
        。又查被告據以提出聲請支付命令之票據（鈞院97年度
        司促字第31722號支付命令），其發票日期各不相同，
        票據號碼卻連號，發票人之一張新發並對上開支付命令
        聲明異議，亦足見上開票據應係被告二人勾串製作之假
        債權，欲借以參與分配，被告主張與申○○借貸關係存
        在，實不足採。
      (5)被告巳○○提出95年2月1日至96年10月31日之第一商業
        銀行存款明細分類帳及第一商業銀存款存根、存款存根
        聯21張及匯款申請書回條16張主張借款予被告申○○共
        計新台幣1586萬9940元云云，惟查被告所提出之上開資
        料係存款或匯款至第三人緹康國際股份有限公司、陳美
        華、聯州通運股份有限公司、蔡素琴、鄭喬駿、林金玫
        等人帳戶，客觀上均無由被告巳○○匯款至被告申○○
        帳戶而交付借款之情事，被告主張與申○○間借款關係
        存在，顯屬無稽。 再查被告前係主張受讓蔡甚對被告
        申○○如鈞院97年度33977號給付票款之債權1700萬元
        而來云云，茲復主張係借款予被告申○○，其主張前後
        不一，足見其主張顯虛偽不實。
      (6)被告甲○○主張因被告對第三人林明搌有債務不履行之
        損害賠償請求權，被告乃依林明搌要求開立系爭本票交
        付被告甲○○做為賠償云云，上情為被告申○○否認，
        被告之主張顯屬無稽。
三、被告方面：
（一）被告辛○○部分：
    一聲明：求為判決：原告之訴駁回，訴訟費用由原告負擔。
    二陳述：
    (一)本件原告等就被告辛○○之債權是否應受分配，包括實體
      債權及抵押權之真偽、數額等，均未爭執，僅係對於執行
      法院就抵押物賣得價金應採分擔主義或債務人責任優先主
      義之產生爭議，而另行計算抵押物對於擔保債權所應分擔
      金額，進而主張伊等與被告辛○○間分配金額應另行計算
      ，其根本上顯係就抵押物如何取償、受償而為爭執，而伊
      等與被告辛○○間，就債權之存在或彼此受償之先後既然
      無爭執，則其異議並無關實體事項而係針對分配程序有無
      瑕疵所為，應屬強制執行法第12條之聲明異議，至為顯然
      。由上，本件原告等就被告辛○○債權及抵押權之真偽、
      次序、數額等均無爭議，而僅係就執行法院對抵押物賣得
      價金應採「債務人責任優先原則」不為同意，自應依強制
      執行法第12條聲明異議而非依同法第39條、第41條提起分
      配表異議之訴。原告等就被告辛○○之部份，提起本件分
      配表異議之訴，應不合法。
    (二)系爭分配予台南市稅務局之土地增值稅3,612,426元部份
      ，因訴外人蘇俊銘前於96年8月間取得系爭金華段14-1地
      號持分萬分之4285土地（前手為張新發），而其應有部分
      經執行法院於97年11月間拍定後，依土地稅法第5條第1款
      規定，其土地增值稅之納稅義務人為原所有權人即蘇俊銘
      ，然稅務機關經計算後以訴外人蘇俊銘就其應有部分萬分
      之4285於『出賣（即拍定）』時並無需核課土地增值稅，
      債務人申○○就其應有部分萬分之5715應予核課土地增值
      稅為3,612,426元，並副知執行法院。是系爭分配表所列
      應扣繳之稅款3,612,426元，並非指系爭金華段14-1地號
      土地全部之土地增值稅，而係指務人申○○就其應有部分
      萬分之5715應予核課之土地增值稅，故執行法院將拍買所
      得價金中優先扣繳3,612,426元在表一中先行分配予台南
      市稅務局，並無違誤之處。就系爭土地之地價稅部分，執
      行法院係於表二蘇俊銘持分之土地分配，原告指地價稅均
      列於表一債務人申○○土地持分計算之拍賣金額中分配，
      與事實不合。就第一順位抵押權人中國信託銀行之執行費
      部分，本件債權人中國信託銀行之執行費總計為438,500
      元，執行法院係依申○○及蘇俊銘之前開土地持分比例分
      配系爭執行費，原告指稱中國信託銀行之執行費均列於表
      一債務人申○○土地持分計算之拍賣金額中分配，與事實
      不符。
    (三)被告認為鈞院執行處對抵押物賣得價金採「債務人責任優
      先原則」，先就債務人申○○所有之持分土地賣得價金優
      先分配執行，並無不合。
      1.本件應有民法第875條共同抵押規定之適用。
        按同一債權之擔保，於數不動產上設定抵押權者，而未
        限定各個不動產所負擔之金額者，抵押權人得就各個不
        動產賣得價金，受債權全部或一部之清償。民法第875
        條定有明文。查債務人申○○、張新發以各自所有之坐
        落金華段14-1地號土地持分萬分之5715及萬分之4285為
        擔保，共同設定抵押予債權人中國信託銀行作為借款之
        抵押擔保，且未限定各個不動產所負擔之金額；是依前
        開規定，債權人中國信託銀行自得就申○○應有部分萬
        分之5715土地或應有部分萬分之4285土地賣得價金，選
        擇受債權全部或一部之清償。經查本件執行分配受償，
        債權人中國信託銀行同意就債務人申○○應有部分萬分
        之5715土地賣得價金，選擇先行分配受償，即同意鈞院
        97年度執字第42074號強制執行事件於97年11月26日所
        製作之分配表分配結果，並主張就其分配金額先行受償
        取得，有民事聲請狀可憑，益徵執行法院依民法第875
        條規定，由債權人中國信託銀行先行就債務人申○○提
        供擔保部分賣得價金受債權一部之清償，所製作之分配
        表，於法並無不合。
      2.本件應有民法第875條之1債務人責任優先原則規定之適
        用。
        查本件第一順位抵押權人即中國信託銀行之抵押權為本
        金最高限額105,600,000元之最高限額抵押權，依民法
        物權編施行法第17條之規定，即有民法第881條之17準
        用關於普通抵押權之適用於地，應臻灼然。次按「為同
        一債權之擔保，於數不動產上設定抵押權，抵押物全部
        或部份同時拍賣時，拍賣之抵押物中有為債務人所有者
        ，抵押權人應先就該抵押物賣得之價金受償。」民法第
        875條之1定有明文，該條文依民法第881條之17規定，
        於最高限額抵押權亦有準用。經查第一順位抵押權人即
        中國信託銀行之最高限額抵押權，由申○○、張新發共
        有之坐落台南市○○區○○段14之1地號為抵押，債務
        人為申○○、張新發、聯洲通運股份有限公司，惟未約
        定彼此間債務額之比例，合先敘明。而債務人申○○為
        抵押物分別共有人之一，應有部份為10000分之5715，
        而抵押物另分別共有人之一蘇俊銘，應有部份為10000
        分之4285，非第一順位抵押權人之債務人，就第一順位
        抵押權而言，係屬第三人。則債務人申○○之應有部份
        ，與第三人蘇俊銘之應有部份，雖共同為第一順位抵押
        權人之債權擔保，然基於民法第875條之1揭示之「債務
        人責任優先原則」，就抵押物之賣得價金，抵押權人應
        先就債務人所有之抵押物賣得價金受償。因本件第一順
        位抵押權為最高限額抵押權，依民法第881條之17準用
        第875條之1規定，本件抵押物之共有人有二，其中應有
        部份為10000分之5715之共有人申○○，既為本件第一
        順位抵押權之債務人之一，第一順位抵押權人即中國信
        託自應先就債務人所有之抵押物賣得價金受償，不足部
        份，始得再由第三人即蘇俊銘所有之抵押物賣得價金受
        償。
      3.債務人申○○為抵押物分別共有人之一，應有部份為10
        000分之5715，而抵押物另分別共有人之一蘇俊銘，應
        有部份為10000分之4285，非第一順位抵押權人之債務
        人，就第一順位抵押權而言，係屬第三人。則本件倘若
        如原告等主張，就賣得價金部分，第一順位抵押權人即
        中國信託銀行，應按抵押物之價值比例即債務人申○○
        與第三人蘇俊銘應有部分之比例為受償，則第三人蘇俊
        銘既因拍賣而喪失應有部分所有權，第三人蘇俊銘自得
        於中國信託受償之範圍內，承受中國信託對債務人申○○之債權，自得就債務人申○○應有部分於中國信託未
        受償部分，行使中國信託之權利而優先受償。其結果與
        本件執行法院分配表之分配結果相同。
      三證據：提出97年10月1日金華段14-1地號土地登記第二
        類謄本及土地增值稅試算表影本、台南市稅務局97年11
        月13日函文影本及中國信託銀行民事聲請狀影本各乙份
        為證。
（二）被告巳○○、酉○○、未○○、丙○○部分：
    一聲明：求為判決：原告之訴駁回，訴訟費用由原告負擔。
    二陳述：
    (一)被告丙○○、酉○○、未○○及巳○○等四人確實有將資
      金借給申○○，茲將被告丙○○、酉○○、未○○及巳○○出借給申○○資金資料整理敘述如下：
      1.丙○○部分：丙○○是將資金借給申○○，然後申○○
        再將資金借給聯州通運公司，再由聯州公司負責人張新
        發簽發票據，並由申○○背書交給丙○○，用以擔保債
        務之清償。查丙○○之妻子謝崇慧存放於台南區中小企
        業銀行台南分行之存款為丙○○所有，故丙○○出借之
        資金茲提出妻子謝崇慧台南區中小企業銀行台南分行之
        存摺影本明細資料及匯款單（轉帳）影本為證，總計新
        台幣15,400,000元。
      2.酉○○部分：酉○○是將資金借給申○○，申○○再將
        資金借給聯州通運公司與張新發，再由聯州公司負責人
        張新發簽發10張票據金額共計新台幣9,500,000元，並
        由申○○背書交給酉○○，用以擔保債務之清償。酉○○出借之資金茲提出永豐商業銀行（原名華信商業銀行
        ）之往來明細資料表影本及匯款單影本為證，酉○○出
        借之資金大部分經由申○○匯款（其中一次匯款給張瑞
        娟就是張新發的女兒），只有一次是經由被告親戚陳建
        安代為匯款給聯州公司（該款項銀行往來明細雖然載明
        是800,000元，但實際匯出的金額依據匯款單應為784,
        000元，當時應是另外將16,000元領出花用，才會出現
        差額），被告陸續所出借款項總計為新台幣9,254,000
        元，再加上借款利息累計加總，所以借款總金額以新台
        幣9,500,000元計算。
      3.未○○部分：未○○是將資金借給申○○，然後申○○
        再將資金借給聯州通運公司，再由聯州公司負責人張新
        發簽發6張票據金額共計新台幣5,500,000元，並由申○○背書交給未○○，用以擔保債務之清償。而未○○出
        借的資金皆是向未○○之父親謝大剛索取而來，茲提出
        謝大剛所有之郵局、台南市第三信用合作社、慶豐銀行
        等存摺影本為證，存摺中有打勾之部分即為謝大剛領出
        交付給未○○之現金，然後未○○再將現金借給申○○
        後再借給聯州通運公司，由存摺領出之借款共計為新台
        幣5,515,500元。
      4.巳○○部分：巳○○是將資金借給申○○，然後申○○
        再將資金借給聯州通運公司及申○○的朋友陳美華、鄭
        喬駿等人，因為巳○○礙於情面不好意思向申○○索討
        借款，所以才將債權轉讓給蔡甚，希望由蔡甚向申○○
        索討借款，並由申○○同意開具票據用來擔保借款之清
        償，惟後來蔡甚覺得索討借款困難重重，所以又將債權
        轉讓回去給巳○○，由巳○○自己依法主張權利，而巳
        ○○出借之資金，係由巳○○第一商業銀行帳戶匯出新
        台幣13,282,830元，另外由巳○○妻子酉○○合作金庫
        銀行帳戶匯出2,587,110元，茲提出巳○○第一商業銀
        行存款明細影本、及存款存根聯與匯款申請書回條影本
        與酉○○合作金庫銀行存摺影本及匯款申請書回條聯影
        本為證，前揭出借資金有許多是經由申○○匯款，其中
        緹康國際股份有限公司是陳美華要求將借款匯給該公司
        ，而陳昭邑是陳美華的弟弟，另外蔡素琴與林金玫則是
        陳美華指定匯款之人，另外96年4月10日酉○○合作金
        庫銀行帳戶有一筆支出是新台幣245,000元，但是當天
        匯出的款項僅是新台幣200,200元，其中新台幣44,800
        元的差額是當時申○○代為領出自行花用之款項，總計
        匯出之借款金額為新台幣15,869,940元，再加上前述借
        款金額之利息累計，巳○○出借之金額應為新台幣1,70
        0,000元。
    (二)本件被告巳○○、酉○○、未○○、丙○○等四人取得之
      執行名義為已確定之支付命令與確定判決有同一之效力，
      僅能依法聲請再審表示不服，並不能提起異議之訴或確認
      債權不存在之訴，已如前述；既然不能對上開被告等提起
      異議之訴或確認債權不存在之訴否認被告等之債權，除提
      起再審外，原告自亦不能對被告等提起分配表異議之訴藉
      以否認被告等之債權。又修正後之強制執行法第三十九條
      第一項之規定雖載明債權人得對分配表所載各債權人之債
      權聲明異議，但是條文所指之範圍應指無實體確定力之執
      行名義，如本票裁定者，方得爭執其債權之存否，或者是
      雖為有實體確定力之執行名義，於其成立後有因清償等事
      由而使債權消滅之情形，然而本件被告巳○○、酉○○、
      未○○、丙○○等四人取得之執行名義為已確定之支付命
      令與確定判決有同一之效力，係有實體確定力之執行名義
      ，且成立後並無使債權消滅之情形，是以，本件原告自不
      能以提起分配表異議之訴藉以否認被告等之債權甚明，原
      告之請求顯無理由。
    (三)查被告丙○○、酉○○、未○○及巳○○等人確實有將資
      金借給申○○，並由申○○在票據背書後將票據交給被告
      等作為擔保債務之用，業經申○○當庭證實，而且被告丙○○、酉○○、未○○及巳○○等人亦將借款資金相關資
      料提出佐證，顯見被告丙○○、酉○○、未○○及巳○○
      等人與債務人間之借款與票據債權並非虛偽債權，而原告
      主張本件被告巳○○、酉○○、未○○、丙○○等四人與
      債務人申○○之間之債權為虛偽債權，參照前揭裁定意旨
      ，自應由主張被告與債務人通謀而為虛偽意思表示之原告
      ，就虛偽債權一事負舉證責任，若原告不能證明被告與債
      務人間之債權為虛偽債權，則原告之請求即顯無理由。按
      原告於本件訴訟中只是單純質疑被告等所提出之資金資料
      ，並未提出任何反證證明被告之資金資料有何虛偽不實，
      何況，依經驗法則觀之，一般人需要資金時，會先向親朋
      好友商借資金乃人之常情，而且先陸續借款後才背書以票
      據擔保債務亦與常理相符，豈可因其相互間之關係即妄自
      推斷係屬虛偽債權，原告如此推斷缺乏證據亦顯與事實不
      符，再者，原告亦未就其主張被告巳○○、酉○○、未○○、丙○○等四人與債務人申○○之間之債權為虛偽債權
      一事舉證證明之。
    三證據：提出謝崇慧臺南區中小企業銀行西台南分行存摺影
      明細資料影本及轉帳匯款單影本8紙、酉○○永豐商業銀
      行（原華信商銀）往來明細資料影本及匯款單影本15紙、
      謝大剛之郵局及台南市第三信用合作社及慶豐銀行存摺影
      本13紙、巳○○第一商業銀行存款明細影本及存款存根聯
      與匯款申請書回條影本、酉○○合作金庫銀行存摺影本及
      匯款申請書回條聯影本等為證。
（三）被告甲○○部分：
    一聲明：求為判決：原告之訴不利被告甲○○部分駁回，訴
      訟費用由原告負擔。
    二陳述：
    (一)票據究竟有無對價之攻防主張，係原告於提起本件訴訟之
      初即可主張，且原告先前主張被告係偽簽而取得票據，嗣
      又改稱被告係無借貸而取得票據，與票據取得究竟有無對
      價之原因事實截然不同，原告直至鈞院第5次行言詞辯論
      庭時，始提出上開「無對價取得票據」之攻防方法，應有
      礙訴訟終結而違反民事訴訟法第196條規定，被告爰依同
      法第197條規定，行使責問權。況被告申○○亦自承系爭
      本票係伊書立，而受款人係本件被告，足認本件被告與申
      ○○間，就票據關係係直接前後手，而直接前後手間應無
      「有無對價關係取得票據」之問題，故原告追加上開攻擊
      方法，亦與法顯不相符。
    (二)查本件被告係執有對被告申○○之本票，而以本票債權參
      與分配，經執行處列入本件分配表，原告主張本件被告之
      債權應予剔除，核其主張應剔除之理由係本件被告與發票
      人即被告申○○間並無債權債務關係，則其本質上即係確
      認本件被告所執本票之原因關係不存在。退步而論，倘若
      本件原告起訴就甲○○部分，僅主張異議而未主張確認債
      權不存在，則本件被告即甲○○係執被告申○○所親自開
      立之本票而聲請參與分配，自屬有執行名義之執行，原告
      空言泛稱應剔除云云，復未陳明究竟有何「非屬本票債權
      不存在」之事由而應剔除，顯見係意圖規避裁判費繳納之
      脫法行為。
    (三)本件被告係執本票裁定而於鈞院97年度執字第42074號強
      制執行程序中聲明參與分配，是本件被告係行使發票人為
      被告申○○之本票權利，並非行使對被告申○○之消費借
      貸債權，亦為原告所不爭執，則被告既係執票款債權參與
      分配，又非因借貸關係而行使權利，依上開判例判決意旨
      ，被告甲○○自無庸就取得票據之原因關係負舉證責任。
      原告主張應剔除被告之票款權利，自應就被告有何應剔除
      之事由，負舉證責任，至為顯然。
    (四)而本件被告甲○○，當初為購買坐落臺南市○○區○○段
      14-1地號之持分土地，合計1萬分之5715（即鈞院97年度
      執字第42074號強制執行程序所執行拍賣被告申○○部分
      之土地，下稱系爭土地），然因該土地糾紛繁瑣且複雜，
      故本件被告委由訴外人林明搌出面向當時之登記名義人張
      新發購買，購買模式係本件被告與訴外人林明搌間成立買
      賣契約、而訴外人林明搌再與當時登記名義人即張新發成
      立買賣契約，並約定直接由張新發將土地登記名義移轉登
      記與被告甲○○。故被告甲○○自始未曾與土地登記名義
      人接洽。惟因系爭土地之糾紛頗眾，除有設定抵押權外，
      亦遭其他債債權人聲請假扣押並遭法院查封，被告甲○○
      為順利取得產權，除陸續向賣方即訴外人林明搌支付價金
      外，甚至出資供被告申○○塗銷上開假扣押以利辦理移轉
      登記。並於96年12月28日完納土地增值稅捐。然因系爭土
      地之買賣紛爭甚多，且有設定抵押權並已遭查封，而本件
      被告又需事前給付相當之金額付土地買賣之價金、塗銷他
      人假扣押之費用等，故本件被告為保障自身權益，於進行
      交易之初即商請訴外人林明搌處理，訴外人林明搌表示賣
      方即被告申○○可開立本票為擔保交易之順行。然系爭土
      地嗣因訴外人張新發與被告申○○間之糾葛，經法院判決
      回復所有權、由被告申○○回復為登記名義人，故訴外人
      林明搌再次向被告申○○洽談購地事宜，洽談模式為被告
      申○○直接將上開土地持分移轉登記予本件被告，而購地
      進度已達申請繳納土地增值稅。納稅義務人為被告申○○
      、承受人即為本件被告。然最終因訴外人即第一順位抵押
      權人實行抵押權致給付不能，本件被告遂向訴外人林明搌
      商談給付不能後之賠償事宜，訴外人林明搌遂向被告申○○聯繫，最終達成由本件被告甲○○，取得被告申○○已
      事前開立、作為本次土地交易擔保之票號CH317496、CH
      317497，面額共計3900萬元之本票2紙，以作為清償本件
      因給付不能而生之債務不履行損害賠償責任。由上，本件
      被告係對訴外人林明搌有基於買賣契約而發生之債務不履
      行損害賠償請求權，而訴外人林明搌亦對被告申○○有基
      於買賣契約而發生之債務不履行損害賠償請求權，則訴外
      人林明搌將被告申○○之擔保票交由被告申○○書寫受款
      人為被告甲○○後，再由訴外人林明搌將系爭票據交付本
      件被告，用以清償訴外人林明振對本件被告所負之債務不
      履行損害賠償責任。
    三證據：提出被告申○○96年12月24日匯款單影本、96年12
      月25日民事聲請撤銷假扣押執行狀影本、台南市稅捐稽徵
      處土地增值稅繳款書96年12月28日完稅影本、台南市稅捐
      稽徵處土地增值稅97年度繳款書影本等為證。
（四）被告申○○部分：
    一聲明：求為判決：原告之訴駁回。
    二陳述：
    (一)就原告主張被告甲○○對被告申○○債權不存在部分：
    (1)被告申○○就「甲○○對申○○債權不存在」之事實不爭
      執。
    (2)查甲○○之執行名義為鈞院97年度司票字第2589號民事裁
      定，惟其持有之被告申○○所簽發之本票二紙，係透過林
      明搌以強暴脅迫之方式逼迫取得，並非被告申○○自願開
      立。
    (3)票據固為無因證券，票據債務人不得以自己與發票人或執
      票人前手間所存在之抗辯事由對抗執票人。然發票人非不
      得以自己與執票人間所存之抗辯事由對抗執票人，此觀票
      據法第13條反面解釋至明。如發票人一旦提出其基礎原因
      關係不存在之對人抗辯，執票人自應就該基礎原因關係存
      在之積極事實，負舉證責任。從而，縱認系爭二紙本票為
      被告申○○所簽發，而系爭本票係指定受款人為被告甲○○，被告甲○○應係直接受被告申○○交付票據之直接受
      票人。惟查，茲被告申○○否認兩造間有任何債權債務關
      係存在，被告甲○○應依上揭判決先例，就雙方基礎原因
      關係存在之積極事實，負舉證責任。
    (二)查被告申○○、張新發分別為聯州通運股份有限公司之主
      要股東，對於聯州公司之資金流通負有一定之責任，又張
      新發為聯州公司負責人，故由張新發開立票據，並由申○○擔任背書人，長期不定期向申○○之親友借款，以遂聯
      州公司資金流通之正常，其中包括午○○、酉○○、未○○、丙○○等人均是如此；又聯州公司平時資金來往頻繁
      ，故票款均經過多次交換。被告申○○已無法一一記憶詳
      細借款金額、日期，惟對於張新發所簽發、申○○所肯書
      之票據均不爭執其真正。
    (三)另外訴外人緹康國際股份有限公司及其負責人陳美華、蔡
      素琴、鄭喬駿、林金玫等人均為申○○之債務人，而陳美
      華更為聯州公司之前任會計人員，與巳○○並不認識，故
      原告主張上開陳美華等人係自行向巳○○借款，與申○○
      無涉云云，顯與事實不符。而上開債務人陸續向申○○借
      款，因被告申○○斯時同時投資大陸公司、及聯州公司手
      邊資金短絀，故向巳○○商借資金，直接由巳○○帳戶匯
      款給申○○指定之人，是被告申○○不否認有向巳○○借
      款之事實。
六、本院依職權調閱本院97年度執字第42074號清償借款強制執
    行案件卷宗全部及97年度南簡字第1807號、1875號、1808號
    、97年度司促字第31721號、31722號、31379號、33977號、
    97年度司票字第2589號民事案件卷宗。
七、兩造不爭執事項及爭執事項內容：
（一）不爭執事項：
    一本院97年度執字第42074號強制執行案件所拍賣之座落台
      南市○○區○○段14-1地號土地（下稱系爭土地），拍賣
      前為被告申○○及訴外人蘇俊銘二人分別共有，各有所有
      權應有部分萬分之5715及萬分之4285，土地拍定價款為94
      58萬8888元，民事執行處依共有人申○○、蘇俊銘二人之
      應有部分比例將土地之拍賣價金9458萬8888元分為5405萬
      7550元及4053萬1338元，並分別作成表一及表二予以分配
      。
    二系爭土地原登記為債務人申○○、張新發二人所有，各有
      所有權範圍萬分之5715及萬分之4285，於80年間申○○、
      張新發二人以系爭土地所有權全部設定第一順位抵押權予
      債權人中國信託商業銀行作為借款之擔保，嗣後張新發將
      其所有系爭土地應有部分萬分之4285移轉登記為蘇俊銘所
      有。嗣蘇俊銘再以其應有部分萬分之4285設定第二順位抵
      押權三千萬元予辛○○，亦即系爭土地共有人蘇俊銘所有
      之萬分之4285應有部分之土地第一順位抵押權人為中國信
      託商業銀行，第二順位之抵押權人始為辛○○。
    三97年度執字第42074號強制執行事件，除債權人中國信託
      商業銀行股份有限公司外，另有其他債權人參與分配，各
      債權人及所持之債權憑證分列如下：
    (1)原告乙○○、丑○○、壬○○、子○○、寅○○等五人之
      被繼承人曹天德與原告戊○○、己○○、卯○○、癸○○
      、丁○○及訴外人陳鋏勢、辰○○等共計八人先以96年度
      裁全字第9533號假扣押裁定聲請准予假扣押後，再聲請以
      97年度執全字第142號假扣押系爭土地在案。該假扣押執
      行卷亦經本院97年度執字第42074號強制執行事件引用並
      進行拍賣。
    (2)被告辛○○係該強制執行事件中債務人蘇俊銘之債權人，
      並就蘇俊銘應有部分萬分之4285登記第三順位抵押權，惟
      張秀美迄未提出執行名義參與分配，執行處暫將抵押權數
      額三千萬元列入分配。另蘇俊銘應有部分萬分之4285部分
      ，在原所有權人張新發名下尚於95年10月14日登記有另一
      債權人陳准之最高限額一千萬元抵押權，惟該抵押權已因
      清償而於97年6月6日塗銷登記。
    (3)被告丙○○參與分配之案號為97年度執字第78058號，所
      持執行名義為本院97年度司促字第31379號支付命令暨確
      定證明，而丙○○聲請本院核發97年度司促字第31379號
      支付命令，所憑藉者為十紙以訴外人張新發所簽發，而由
      被告申○○背書之本票，債務人除申○○外，另有發票人
      張新發一人，惟發票人張新發接獲該紙支付命令後，即於
      法定期間內提出異議而視為起訴，本院分案為97年度南簡
      字第1875號給付票款事件，嗣因丙○○未繳裁判費經裁定
      駁回，另債務人申○○則因未異議而告確定。
    (4)被告未○○參與分配之案號為97年度執字第79547號，所
      持執行名義為本院97年度司促字第31722號支付命令暨確
      定證明，而未○○聲請本院核發97年度司促字第31722號
      支付命令，所憑藉者為六紙以訴外人張新發所簽發，而由
      被告申○○背書之本票，債務人除申○○外，另有發票人
      張新發一人，惟發票人張新發接獲該紙支付命令後，即於
      法定期間內提出異議而視為起訴，本院分案為97年度南簡
      字第1808號給付票款事件，嗣因未○○未繳裁判費經裁定
      駁回，另債務人申○○則因未異議而告確定。
    (5)被告酉○○參與分配之案號為97年度執字第80308號，所
      持執行名義為本院97年度司促字第31721號支付命令暨確
      定證明，而酉○○聲請本院核發97年度司促字第31721號
      支付命令，所憑藉者為十紙以訴外人張新發所簽發，而由
      被告申○○背書之本票，債務人除申○○外，另有發票人
      張新發一人，惟發票人張新發接獲該紙支付命令後，即於
      法定期間內提出異議而視為起訴，本院分案為97年度南簡
      字第1807號給付票款事件，嗣因丙○○未繳裁判費經裁定
      駁回，另債務人申○○則因未異議而告確定。
    (6)被告巳○○參與分配之案號為97年度執字第86554號，所
      持執行名義為本院97年度司促字第33977號支付命令暨確
      定證明及與原債權人蔡甚訂立之債權讓與契約書，而蔡甚
      聲請本院核發97年度司促字第33977號支付命令，所憑藉
      者為五紙由被告申○○簽發之本票，因債務人申○○未異
      議而告確定。
    (7)被告甲○○參與分配之案號為97年度執字第79149號，所
      持執行名義為本院97年度司票字第2589號本票許可強制執
      行之裁定暨確定證明，而甲○○所憑本院97年度司票字第
      2589號裁定，所憑藉者為二紙以債務人申○○所簽發之本
      票。
    (8)被告午○○參與分配之案號為97年度執字第81424號，所
      持執行名義為本院97年度司票字第3113號本票許可強制執
      行之裁定暨確定證明，而午○○所憑本院97年度司票字第
      3113號裁定，所憑藉者為三紙以債務人申○○所簽發之本
      票。
    四本院民事執行處坤股在系爭不動產拍定並繳足價金後，於
      97年11月26日製作分配表，並於該日以南院龍97執坤字第
      42074號函於所有關係人表示意見（漏末通知抵押權人陳
      准）後，債務人申○○及其他債權人均有對該分配表提出
      異議。而本件原告等人提出異議，經執行處通知應限期提
      起訴訟，原告等人因而提起本件訴訟。
    五本院民事執行處於97年11月26日製作分配表，該分配表將
      拍賣所得價金總額94,588,888元，分別依原所有權人申○○及蘇俊銘之應有部分比例所得價金，將申○○應有部分
      萬分之5715部分所得價金54,057,550元列為表一，另原所
      有權人蘇俊銘應有部分萬分之4285部分所得價金40,531,
      338元列為表二。其分配內容約略如下：
    (1)先於表一編號1部分分配土地增值稅3,612,426元。
    (2)將第一順位抵押權人中國信託商業銀行之執行費總合438,
      500元依表一、表二應有部分比例核算，其中表一應分擔
      之執行費250,603元列為表一編號2，表二應分擔之執行費
      187,897元列在表二編號2分配。
    (3)將所有參與分配債權人之執行費及假扣押執行費等依次列
      在表一編號3至編號11分配；編號12列載第一順位抵押權
      人中國信託商業銀行股份有限公司之本金、利息、違約金
      債權共計59,813,226元後，分配得款49,123,485元後，尚
      不足10,689,741元。因表一已不足分配，是以自編號13以
      下至編號27等之稅款及其他債權等，其分配額均為0。
    (4)表二編號1先列蘇俊銘所積欠之系爭土地96年1月12日以後
      積欠之地價稅96,579元；編號2列載該應有部分應分擔之
      執行費187,897元；編號3將表一第一順位抵押權人中國信
      託商業銀行股份有限公司分配不足之10,689,741元全數受
      償；編號4列載抵押權人辛○○登記之抵押權數額，尚不
      足442,897元，是以編號5之稅款即無法受償。
（二）爭執內容：本件原告起訴主張系爭分配表有誤，請求將之
      修正如其聲明所示；被告申○○除就被告甲○○部分債權
      主張不存在外，就其餘債權則不爭執；其餘被告丙○○、
      未○○、酉○○、巳○○等四人則均陳稱其等對債務人申
      ○○之債權確屬存在；被告午○○則迄未到庭或以書狀陳
      述；被告辛○○則稱民事執行處所為之分配方式並無違誤
      等各如前所述內容。是本件原告之請求是否有理由，應為
      考量之爭執內容為：
    一表一編號1之土地增值稅3,612,426元是否應依表一、表二
      之應有部分比例，在表一分配予以分配2,064,487元，另
      將減少之1,547,939元列在表二分配？
    二表一編號2之執行費是否應僅列記143,220元，減少之107,
      383元列在表二分配？
    三第一順位抵押權人中國信託商業銀行股份有限公司之本金
      、利息、違約金債權共計59,813,226元，是否應依表一、
      表二之應有部分比例，在表一分配34,183,259元，另在表
      二分配25,629,967元？
    四表一編號10債權人即被告辛○○之執行費240,000元是否
      應改列在表二分配？
    五表一編號15至20等債權人即被告巳○○、午○○、酉○○
      、未○○、甲○○、丙○○等六人之債權是否不應列入分
      配？
五、得心證之理由：
（一）關於表一編號1之土地增值稅3,612,426元是否應依表一、
      表二之應有部分比例，在表一分配予以分配2,064,487元
      ，另將減少之1,547,939元列在表二分配部分：
      按依台南市稅務局97年11月13日南市稅土字第0970063797
      0號函載內容，系爭安平區○○段14-1地號土地拍賣後應
      課徵之土地增值稅額計361萬2,426元（申○○君361萬2,4
      26元、蘇俊銘君0元），亦即該土地應繳土地增值稅者，
      僅為債務人申○○之應有部分萬分之5715而已，而債務人
      蘇俊銘應有部分萬分之4285則因甫於96年8月29日以買賣
      為原因而取得所有權，應繳之土地增值稅已於當時繳納完
      畢，迄本件拍賣時止，公告土地現值並無增減，是以債務
      人蘇俊銘部分無庸再課徵土地增值稅，從而本院民事執行
      處將該土地增值稅全部列在表一編號1分配，並無不符，
      原告主張應依應有部分比例課徵分配云云，容屬誤解，自
      不足採。
（二）關於表一編號2之執行費是否應僅列記143,220元，減少之
      107,383元列在表二分配部分：
      查本件執行費，計有債權人中國信託商業銀行股份有限公
      司繳納之本案執行費432,000元、測量費400元、鑑
      定費2,100元、登報費4,000元，合計為438,500元，分
      配表將該執行費依應有部分比例核算，分別在表一編號2
      分配執行費250,603元，在表二編號2分配執行費187,897
      元，此分配結果核無違誤，原告此部分之主張，顯係將本
      件執行費438,500元誤為250,603元所致，自不足採。
（三）關於第一順位抵押權人中國信託商業銀行股份有限公司之
      本金、利息、違約金債權共計59,813,226元，是否應依表
      一、表二之應有部分比例，在表一分配34,183,259元，另
      在表二分配25,629,967元部分：
    一本院民事執行處於97年11月26日製作之分配表，將第一順
      位抵押權人中國信託商業銀行股份有限公司之本金、利息
      、違約金債權共計59,813,226元全部列表一編號12為分配
      ，分配款49,123,485元，其後再就不足之10,689,741元列
      在表二編號3全數受償。造成表一債務人申○○之其他債
      權人均無從受償，而表二債務人蘇俊銘之第二順位債權人
      即本件被告辛○○尚得受償29,557,103元。顯見第一順位
      抵押權人中國信託商業銀行股份有限公司之抵押債權係可
      全數受償者。
    二按「為同一債權之擔保，於數不動產上設定抵押權，抵押
      物全部或部分同時拍賣時，拍賣之抵押物中有為債務人所
      有者，抵押權人應先就該抵押物賣得之價金受償。」固為
      民法第875條之1所明定，惟參其立法意旨係以：「為期減
      少物上保證人之求償問題，而又不影響抵押權人之受償利
      益，宜使抵押權人先就債務人所有而供擔保之該抵押物賣
      得之價金受償。」亦即共同抵押之抵押人中，有為主債務
      人者，有僅為物上保證人者，因物上保證人日後尚有對主
      債務人求償之權利，是以該條規定應先就債務人之抵押物
      所賣得價金受償。本件系爭第一順位抵押權之債務人為申
      ○○、張新發、聯州通運股份有限公司等三人，而設定義
      務人則為申○○、張新發二人，執行債務人蘇俊銘並非系
      爭抵押權之債務人，此有系爭土地之登記謄本為憑。惟蘇
      俊銘之應有部分即萬分之4285係於96年8月29日向原共有
      人張新發以買賣為原因登記而取得應有部分之所有權，是
      其應有部分所有權係繼受自原債務人張新發，該應有部分
      萬分之4285原即債務人張新發所提供之抵押物，張新發並
      非單純之物上保證人之身份，而係同具有債務人之身分，
      則債務人蘇俊銘繼受該應有部分萬分之4285，即不能視為
      單純之物上保證人，而係在應有部分之價值範圍內繼受債
      務人張新發之抵押債務，此核與上揭民法第875條之1係在
      規範單純物上保證人之情況不同。
    三查系爭土地之共有人申○○、蘇俊銘二人，除負有第一順
      位抵押權所擔保之債務外，被告申○○另有其他普通債權
      人，而債務人蘇俊銘亦有第二順位抵押權人存在，茲第一
      順位抵押權既得全數受償，則就何抵押物受償，對第一順
      位抵押權人之權利均無影響，然就各債務人之其他債權人
      之權利則將受到影響，為求其他債權人之公平，在本案之
      情況下，應依民法第875條之2第1項第一款所定：「依各
      抵押物價值之比例」計算之。亦即第一順位抵押權人中國
      信託商業銀行股份有限公司之本金、利息、違約金債權共
      計59,813,226元，應依表一應有部分比例萬分之5715、表
      二之應有部分比例4285之比例，在表一分配34,183,259元
      ，在表二分配25,629,967元。
    四本院民事執行處於97年11月26日製作之分配表，將第一順
      位抵押權人之債權先就表一為分配，造成其他債權人無法
      公平受償，自屬不適，被告辛○○援引民法第875條之1，
      主張原分配表內容並無違誤云云，同屬不足採；而原告主
      張應依比例受償等情，應值認同。
（四）關於表一編號10債權人即被告辛○○之執行費240,000元
      是否應改列在表二分配部分：
      按被告辛○○係以附表二所有權人蘇俊銘應有部分之第二
      順位抵押權人之身分，參與系爭強制執行案件之分配，其
      繳納之執行費應與債權同列在表二為分配，乃原分配筆錄
      將該執行費240,000元列在表一編號10優先受償，尚有未
      符，此部分原告之主張並無不合。
（五）關於被告巳○○、午○○、酉○○、未○○、甲○○、丙○○等六人之債權是否不應列入分配部分：
    一被告巳○○部分：
    (一)被告巳○○參與分配所持執行名義為本院97年度司促字第
      33977號支付命令暨確定證明及與原債權人蔡甚訂立之債
      權讓與契約書，而蔡甚聲請本院核發97年度司促字第3397
      7號支付命令，所憑藉者為五紙由被告申○○簽發之本票
      ，因債務人申○○未異議而告確定。
    (二)被告巳○○雖陳稱－「巳○○是將資金借給申○○，然後
      申○○再將資金借給聯州通運公司及申○○的朋友陳美華
      、鄭喬駿等人，因為巳○○礙於情面不好意思向申○○索
      討借款，所以才將債權轉讓給蔡甚，希望由蔡甚向申○○
      索討借款，並由申○○同意開具票據用來擔保借款之清償
      ，惟後來蔡甚覺得索討借款困難重重，所以又將債權轉讓
      回去給巳○○，由巳○○自己依法主張權利，而巳○○出
      借之資金，係由巳○○第一商業銀行帳戶匯出新台幣
      13,282,830元，另外由巳○○妻子酉○○合作金庫銀行帳
      戶匯出2,587,110元，茲提出巳○○第一商業銀行存款明
      細影本、及存款存根聯與匯款申請書回條影本與酉○○合
      作金庫銀行存摺影本及匯款申請書回條聯影本為證，前揭
      出借資金有許多是經由申○○匯款，其中緹康國際股份有
      限公司是陳美華要求將借款匯給該公司，而陳昭邑是陳美
      華的弟弟，另外蔡素琴與林金玫則是陳美華指定匯款之人
      ，另外96年4月10日酉○○合作金庫銀行帳戶有一筆支出
      是新台幣245,000元，但是當天匯出的款項僅是新台幣200
      ,200元，其中新台幣44,800元的差額是當時申○○代為領
      出自行花用之款項，總計匯出之借款金額為新台幣15,869
      ,940元，再加上前述借款金額之利息累計，巳○○出借之
      金額應為新台幣1,700,000元。」等語。
    (三)依上所辯內容及所提第一商業銀行存摺明細（卷一第106
      頁至122頁），巳○○主張其借款予被告申○○之事實中
      ，其第一商業銀行之匯款記錄起迄期間為95年2月9日至96
      年9月6日；而透過酉○○之合作金庫銀行活期儲蓄存款存
      摺之匯款紀錄起迄期間為96年3月30日至96年7月11日（卷
      一第123頁至128頁）。
    (四)就一般社會常情而言，借款人應會在收到借款時，始將債
      權憑據交付予貸與人。本院調閱97年度司促字第33977給
      付票款事件卷宗，原債權人蔡甚憑以申請核發支付命令之
      五紙本票，其發票日分別為94年12月15日、95年2月20日
      、95年3月30日、95年4月30日、95年4月30日，其平均期
      間均早於巳○○所主張匯款日期之前，此與一般社會常情
      不符；借貸雙方亦未就借貸契約另訂契約，載明返還期限
      及利息之計算方式；且貸款數額東拼西湊，則原告主張被
      告巳○○上揭說詞無法證明其與債務人申○○間確有借貸
      關係存在，尚非無憑，此外被告巳○○並無法提出其他證
      據足資證明其確實對債務人申○○有分配表所載之債權存
      在，是原告主張巳○○之債權應自在表一中予以剔除，自
      屬可採。
    二被告丙○○部分：
    (一)被告丙○○參與分配之執行名義為本院97年度司促字第31
      379號支付命令暨確定證明，而丙○○聲請本院核發97年
      度司促字第31379號支付命令，所憑藉者為十紙本票係以
      訴外人張新發為發票人，被告申○○為背書人，債務人除
      申○○外，另有發票人張新發一人，惟發票人張新發接獲
      該紙支付命令後，即於法定期間內提出異議而視為起訴，
      本院分案為97年度南簡字第1875號給付票款事件，嗣因丙○○未繳裁判費經裁定駁回，另債務人申○○則因未異議
      而告確定。
    (二)丙○○雖陳稱－「是將資金借給申○○，然後申○○再將
      資金借給聯州通運公司，再由聯州公司負責人張新發簽發
      票據，並由申○○背書交給丙○○，用以擔保債務之清償
      。查丙○○之妻子謝崇慧存放於台南區中小企業銀行台南
      分行之存款為丙○○所有，故丙○○出借之資金茲提出妻
      子謝崇慧台南區中小企業銀行台南分行之存摺影本明細資
      料及匯款單（轉帳）影本為證，總計新台幣15,400,000元
      。」等語
    (三)依上所辯內容及所提台南區中小企業銀行存摺明細（卷一
      第55頁至62頁），丙○○主張其借款予被告申○○之事實
      中，其台南區中小企業銀行之匯款記錄起迄期間為92年7
      月16日至93年10月11日。
    (四)惟查丙○○聲請本院核發97年度司促字第31379號支付命
      令所憑藉者為十紙本票，除訴外人張新發為發票人，被告
      申○○為背書人外，其發票日期為自94年7月30日至96年8
      月6日，而到期日為自95年1月31日至96年11月6日，並未
      記載受款人，核與丙○○所稱前揭借款期間不符，再參與
      系爭十紙本票，其到期日均在發票日後之三月至六月間，
      則該十紙本票縱係因借款而簽發，其還款日期亦不會超過
      半年。況該支付命令係以本票為憑據，本票之追索權時效
      ，對發票人為三年，對背書人為一年，發票人張新發接獲
      支付命令時尚未超過追索權時效之情況下，尚知提出異議
      ，乃被告申○○接獲支付命令時已超過一年追索權時效，
      反未提出異議，而任令其確定，此均違反常情。況其二人
      借貸雙方亦未就借貸契約另訂契約，載明返還期限及利息
      之計算方式；則原告主張被告丙○○上揭說詞無法證明其
      與債務人申○○間確有借貸關係存在，尚非無憑，此外被
      告丙○○並無法提出其他證據足資證明其確實對債務人申
      ○○有分配表所載之債權存在，是原告主張丙○○之債權
      應自在表一中予以剔除，自屬可採。
    三被告未○○部分：
    (一)被告未○○參與分配之執行名義為本院97年度司促字第31
      722號支付命令暨確定證明，所憑藉者為六紙以訴外人張
      新發所簽發，而由被告申○○背書之本票，債務人除申○○外，另有發票人張新發一人，惟發票人張新發接獲該紙
      支付命令後，即於法定期間內提出異議而視為起訴，本院
      分案為97年度南簡字第1808號給付票款事件，嗣因未○○
      未繳裁判費經裁定駁回，另債務人申○○則因未異議而告
      確定。
    (二)未○○雖陳稱－「是將資金借給申○○，然後申○○再將
      資金借給聯州通運公司，再由聯州公司負責人張新發簽發
      6張票據金額共計新台幣5,500,000元，並由申○○背書交
      給未○○，用以擔保債務之清償。而未○○出借的資金皆
      是向未○○之父親謝大剛索取而來，茲提出謝大剛所有之
      郵局、台南市第三信用合作社、慶豐銀行等存摺影本為證
      ，存摺中有打勾之部分即為謝大剛領出交付給未○○之現
      金，然後未○○再將現金借給申○○後再借給聯州通運公
      司，由存摺領出之借款共計為新台幣5,515,500元。」云
      云。
    (三)依上所辯內容及所提郵局、台南市第三信用合作社、慶豐
      銀行等存摺影本（卷一第93頁至105頁），所主張打勾處
      均係「現金提款」，並無法證明提領現金後已交付予申○○；且該現金提款計分一、二十次提領，期間自93年迄96
      年，尚無法依所提上揭證物證明未○○確有借款5,515,50
      0元予申○○。
    (四)又未○○參與分配之執行名義為本院97年度司促字第3172
      2號支付命令所憑藉者為六紙本票，除訴外人張新發為發
      票人，被告申○○為背書人外，其發票日期為自93年9月
      1日至94年8月6日，而到期日為自94年3月5日至94年11月6
      日，並未記載受款人，核與未○○所稱前揭匯款期間不符
      ，再參與系爭六紙本票，其到期日均在發票日後之三月至
      六月間，則該六紙本票縱係因借款而簽發，其還款日期亦
      不會超過半年。況該支付命令係以本票為憑據，本票之追
      索權時效，對發票人為三年，對背書人為一年，發票人張
      新發接獲支付命令時尚未超過追索權時效之情況下，尚知
      提出異議，乃被告申○○接獲支付命令時已超過一年追索
      權時效，反未提出異議，而任令其確定，此均違反常情。
      況其二人借貸雙方亦未就借貸契約另訂契約，載明返還期
      限及利息之計算方式；則原告主張被告未○○上揭說詞無
      法證明其與債務人申○○間確有借貸關係存在，尚非無憑
      ，此外被告未○○並無法提出其他證據足資證明其確實對
      債務人申○○有分配表所載之債權存在，是原告主張未○○之債權應自在表一中予以剔除，自屬可採。
    四被告酉○○部分：
    (一)被告酉○○參與分配之案號為97年度執字第80308號，所
      持執行名義為本院97年度司促字第31721號支付命令暨確
      定證明，而酉○○聲請本院核發97年度司促字第31721號
      支付命令，所憑藉者為十紙以訴外人張新發所簽發，而由
      被告申○○背書之本票，債務人除申○○外，另有發票人
      張新發一人，惟發票人張新發接獲該紙支付命令後，即於
      法定期間內提出異議而視為起訴，本院分案為97年度南簡
      字第1807號給付票款事件，嗣因丙○○未繳裁判費經裁定
      駁回，另債務人申○○則因未異議而告確定。
    (二)被告酉○○雖陳稱－「是將資金借給申○○，申○○再將
      資金借給聯州通運公司與張新發，再由聯州公司負責人張
      新發簽發10張票據金額共計新台幣9,500,000元，並由申
      ○○背書交給酉○○，用以擔保債務之清償。酉○○出借
      之資金茲提出永豐商業銀行（原名華信商業銀行）之往來
      明細資料表影本及匯款單影本為證，酉○○出借之資金大
      部分經由申○○匯款（其中一次匯款給張瑞娟就是張新發
      的女兒），只有一次是經由被告親戚陳建安代為匯款給聯
      州公司（該款項銀行往來明細雖然載明是800,000元，但
      實際匯出的金額依據匯款單應為784, 000元，當時應是另
      外將16,000元領出花用，才會出現差額），被告陸續所出
      借款項總計為新台幣9,254,000 元，再加上借款利息累計
      加總，所以借款總金額以新台幣9,500,000元計算。」云
      云。
    (三)依上所辯內容及所提華信銀行往來明細及銀行等存摺影本
      （卷一第82頁至92頁），匯款人均為被告未○○，而匯款
      期間則自89年5月25日起至91年5月7日止，此匯款事實僅
      足以證明被告申○○有透過被告酉○○之上揭帳戶匯款予
      張新發或聯州通運股份有限公司之事實，然尚不足以證明
      該款係酉○○借予申○○。
    (四)又酉○○參與分配之執行名義為本院97年度司促字第3172
      1號支付命令所憑藉者為十紙本票，除訴外人張新發為發
      票人，被告申○○為背書人外，其發票日期為自95年10月
      31日至95年12月26日，而到期日為自96年1月31日至96年6
      月26日，並未記載受款人，核與酉○○所稱前揭匯款期間
      不符，再參與系爭十紙本票，其到期日均在發票日後之三
      月至六月間，則該十紙本票縱係因借款而簽發，其還款日
      期亦不會超過半年。況該支付命令係以本票為憑據，本票
      之追索權時效，對發票人為三年，對背書人為一年，發票
      人張新發接獲支付命令時尚未超過追索權時效之情況下，
      尚知提出異議，乃被告申○○接獲支付命令時已超過一年
      追索權時效，反未提出異議，而任令其確定，此均違反常
      情。況其二人借貸雙方亦未就借貸契約另訂契約，載明返
      還期限及利息之計算方式；則原告主張被告酉○○上揭說
      詞無法證明其與債務人申○○間確有借貸關係存在，尚非
      無憑，此外被告酉○○並無法提出其他證據足資證明其確
      實對債務人申○○有分配表所載之債權存在，是原告主張
      未○○之債權應自在表一中予以剔除，自屬可採。
    五被告甲○○部分：
    (一)被告甲○○參與分配之執行名義為本院97年度司票字第25
      89號本票許可強制執行之裁定暨確定證明，而甲○○所憑
      本院97年度司票字第2589號裁定，所憑藉者為二紙以債務
      人申○○所簽發之本票。
    (二)被告甲○○陳稱－「因透過訴外人林明搌與被告申○○間
      買賣系爭土地之應有部分，嗣後申○○無法履行而給付不
      能，為商談給付不能後之賠償事宜，訴外人林明搌遂向被
      告申○○聯繫，最終達成由本件被告甲○○，取得被告申
      ○○已事前開立、作為本次土地交易擔保之票號CH317496
      、CH 317497，面額共計3900萬元之本票2紙，以作為清償
      本件因給付不能而生之債務不履行損害賠償責任。由上，
      本件被告係對訴外人林明搌有基於買賣契約而發生之債務
      不履行損害賠償請求權，而訴外人林明搌亦對被告申○○
      有基於買賣契約而發生之債務不履行損害賠償請求權，則
      訴外人林明搌將被告申○○之擔保票交由被告申○○書寫
      受款人為被告甲○○後，再由訴外人林明搌將系爭票據交
      付本件被告，用以清償訴外人林明振對本件被告所負之債
      務不履行損害賠償責任。」等語。
    (三)就上揭主張之事實，被告甲○○業已提出申○○96年12月
      24日匯款單影本、96年12月25日民事聲請撤銷假扣押執行
      狀影本、台南市稅捐稽徵處土地增值稅繳款書96年12月28
      日完稅影本、台南市稅捐稽徵處土地增值稅97年度繳款書
      影本等為證，而被告申○○對雙方間有該買賣關係所引起
      之糾紛並不爭執，堪認系爭二紙本票係申○○本人因該買
      賣關係所簽發，而於給付不能時交付被告甲○○，被告甲○○既該二紙為執票人，自得主張該票據之權利。是被告
      甲○○持該有執行力之本票裁定，參與本案之分配，自無
      不合。至於債務人申○○如認被告甲○○取得系爭本票有
      惡意取得或無對價關係等緣由，而不得享有票據權利者，
      應另案對甲○○提起確認本票債權不存在之訴訟，而原告
      苟因申○○怠於行使權利，亦非不得代位對甲○○提起訴
      訟以求解決，在該訴訟未進行之情況下，甲○○自得合法
      主張其該二紙本票之權利而參與分配，則本院民事執行處
      將之列入表一而為分配，自無不合。原告猶空言否認甲○○之債權存在，核不足採。
    六被告午○○部分：
    (一)被告午○○參與分配之執行名義為本院97年度司票字第31
      13號本票許可強制執行之裁定暨確定證明，而午○○所憑
      本院97年度司票字第3113號裁定，所憑藉者為三紙以債務
      人申○○所簽發之本票。
    (二)本件被告午○○在系爭案件強制執行程序進行中，曾於97
      年12月19日具狀對分配表聲明異議，其上記載之地址為台
      南市○區○○路二段188號3樓之3，其後民事執行處之限
      期起訴通知函送上揭處所，亦經午○○親自收受，此各有
      異議狀及送達證書附在執行卷可稽。而原告提出之被告午
      ○○戶藉謄本記載其戶藉地為台南市○區○○里○○○路
      3巷40號之4，有戶藉謄本在卷為憑（卷一第215頁），乃
      本件訴訟進行中，本院分依上開二址寄送起訴狀及期日通
      知書等，惟被告午○○經合法通知，迄未提出其對債務人
      申○○之本票債權為真之陳述及證據。又該三紙本票之發
      票日分別為94年12月25日、95年1月30日、95年2月20日，
      而到期日則分別為96年12月25日、97年1月30日、97年2月
      20日，均為二年之期，一般社會常情，該二年期之本票期
      間不能謂不長，苟屆期又未能兌現，則票據權利人應會立
      即採取追索票據權利之行為，惟被告午○○則遲至97年8
      月11日始具狀聲請本院裁定准將三紙本票強制執行，無因
      遲延半年之期，此情形已與常情相悖。又本件第一順位抵
      押權人係於97年6月4日聲請強制執行，則被告午○○是否
      係出於欲憑藉該三紙本票而在執行程序中參與分配之目的
      ，始提出該本票准予強制執行之聲請，尚非無疑，自無從
      單憑該三紙本票即認定被告午○○確有足對申○○強制執
      行之權利存在，是本件原告主張被告午○○之債權應自在
      表一中予以剔除，自屬可採。
（六）承上所論，本件原告之主張中，關於第一順位抵押權人
      中國信託商業銀行股份有限公司之本金、利息、違約金債
      權共計59,813,226元，應依表一、表二之應有部分比例，
      在表一分配34,183,259元，另在表二分配25,629,967元；
      表一編號10債權人即被告辛○○之執行費240,000元應
      改列在表二分配；表一編號15至18及20等債權人即被告
      巳○○、午○○、酉○○、未○○、丙○○等五人之債權
      不應列入分配等三項之主張為有理由；另原告關於表一
      編號1之土地增值稅3,612,426元應依表一、表二之應有部
      分比例，在表一分配予以分配2,064,487元，另將減少之
      1,547,939元列在表二分配；表一編號2之執行費應僅列
      記143,220元，減少之107,383元列在表二分配；表一編
      號19債權人即被告甲○○之債權不應列入分配等三項之主
      張為無理由。依上所論述之結果，其所影響之分配次序及
      分配金額部分亦因之而受影響，則本院民事執行處於97年
      11 月26日所製作分配表，應更正為如附件所示，其中有
      關原告等人部分：
      原告乙○○、丑○○、壬○○、子○○、寅○○等五人
        即曹天德之承受訴訟人在附表一編號14之假扣押債權，
        應分配金額為2,285,676元。
      原告乙○○、丑○○、壬○○、子○○、寅○○等五人
        即曹天德之承受訴訟人在附表一編號15之假扣押債權，
        應分配金額為885,543元。
      原告戊○○在附表一編號16之假扣押債權，應分配金額
        為442,772元。
      原告己○○在附表一編號17之假扣押債權，應分配金額
        為249,059元。
      原告卯○○在附表一編號18之假扣押債權，應分配金額
        為110,693元。
      原告癸○○在附表一編號19之假扣押債權，應分配金額
        為190,945元。
      原告丁○○在附表一編號20之假扣押債權，應分配金額
        為91,322元。
      至於被告甲○○部分，其票款債權3,900,000元與原告等
      之假扣押債權為同屬普通債權，應依同比例之23.6732%獲
      得分配，核算結果為應分配金額為10,792,556元，此部分
      雖非原告本件分配表異議之訴所請求之內容，惟其係因本
      件訴訟而影響之部分，是雖不必在主文中宣示，惟仍應在
      本判決中一併載明。爰諭知如主文所示之判決。
六、綜上所述，本件原告請求中，如主文第一項部分為有理由，
    爰判決如主文第一項所示；至於原告其餘部分之請求，容屬
    原告之誤解，為無理由，應另予駁回。
七、關於訴訟費用之負擔部分：本件原告起訴請求之利益總額為
    15,349,524元，應徵收之第一審裁判費為147,344元。而因
    本件判決結果減少分配金額者，僅被告辛○○之第二順位抵
    押權，在原分配表表二次序4分配29,557,103元，而在本判
    決附件表二次序5分配14,376,877元，減少數額為15,180,22
    6元，依此數額核算應徵收之第一審裁判費為145,672元，此
    部分係被告辛○○敗訴部分，自應由被告辛○○負擔。其餘
    之訴訟費用則應由原告負擔。而其餘被告等人所受之分配金
    額，均未因本判決而有受不利之改變，當無庸負擔本件訴訟
    費用，併此敘明。
八、因本案事證已臻明確，兩造其餘主張陳述及所提之證據，均
    毋庸再予審酌，附此敘明。
九、結論：原告之訴為一部有理由、一部無理由，並依民事訴訟
    法第79條、第85條第1項但書，判決如主文。
中    華    民    國    99    年    3     月    18    日
                  民事第二庭    法  官  王國忠
以上正本係照原本作成。
如對本判決上訴，須於判決送達後20日內向本院提出上訴狀。
中    華    民    國    99    年    3     月    18    日
                                書記官  黃敏純

司法院資訊處製作；財團法人民間司法改革基金會備份。
